# Hojas de datos {#dfs}

Las hojas de datos (en inglés *data frames*) son la clase de objetos que se usan en `R` para almacenar los datos obtenidos en un experimento y poder analizarlos. 

Pueden crearse desde `R`, o importando los datos almacenados en un archivo con la estructura adecuada. 

## Estructura de una hoja de datos

## Importar datos

En este apartado veremos cómo crear una hoja de datos importando los datos contenidos en un archivo de extensión CSV (*comma separated values*).

Haz click en el enlace a continuación para descargar en tu equivo el archivo CSV con el que trabajaremos, y guárdalo en la misma carpeta donde hayas guardado el script con el que estés trabajando: \href{https://drive.google.com//uc?export=download&amp;id=1xDIvAcQSS4_dFoSIO2hcprhqnbXJqx9r}{temperaturas.csv}  

El archivo `temperaturas.csv` contiene las temperaturas máximas y mínimas registradas en el observatorio de la Virgen del Camino para todos los días del mes de abril del año 2018.
No tienes que abrirlo con ninguna aplicación de hojas de cálculo, sino importarlo en `R`  usando la función `read.csv` conforme se explica a continuación.


Antes de nada, vamos a hacer que el directorio donde están el script y el archivo de datos sea nuestro directorio de trabajo. Los archivos ubicados en el directorio de trabajo son encontrados por  `R` sin necesidad de especificar su ruta completa. 
Para fijar el directorio de trabajo selecciona el menú de  `RStudio` la 
\begin{center}
\texttt{Session > Set Working Directory > To Source File Location}. 
\end{center}
Esto fijará como directorio de trabajo la carpeta del script que estas ejecutando, en la que también debe estar el archivo de datos `temperaturas.csv`.


Ya estamos listos para importar el archivo `temperaturas.csv`. La siguiente instrucción lee los contenidos del archivo y los almacena en una hoja de datos de nombre `temps`:
```{r}
temps <- read.csv("data/temperaturas.csv")
```

## Trabajar con una hoja de datos

Para visualizar el contenido de la hoja de datos `temps` que acabamos de crear puede usarse la función `View`:
```{r, eval=FALSE}
View(temps)
```

Al ejecutar la instrucción anterior se abrirá una nueva pestaña en el panel de scripts en la que se muestra la hoja de datos como una hoja de cálculo o matriz. 
Verás que hay $30$ filas, una por cada día del mes, y $3$ columnas con las variables:

- `Fecha`: fecha del día en formato día/mes/año
- `Tmax`: temperatura máxima del día
- `Tmin`: temperatura mínima del día

En general, los contenidos de una hoja de datos están organizados en forma de matriz u hoja de cálculo, de manera que cada fila representa una unidad experimental o  observación (en este caso un día del mes), y cada columna una característica o variable de interés.

Para extraer una de las variables de una hoja de datos se utiliza el formato `<nombre hoja>$<nombre variable>`. Por ejemplo, para extraer las temperaturas máximas (variable `Tmax`) de nuestra hoja de datos utilizamos la instrucción siguiente:
```{r}
temps$Tmax
```
que mostrará en consola el vector con las $30$ temperaturas máximas.

En el siguiente fragmento de código se almacenan,  en un vector de nombre `maximas`, los  $30$ valores de las temperaturas máximas en nuestra hoja de datos. Y después se calculan la media de las temperaturas máximas y la más alta de las temperaturas máximas, con las funciones `mean` y  `max` respectivamente (las dos líneas precedidas por `##` después del código son la salida que obtendrás por consola, no tienes que copiarlas en tu script). 

```{r, results='markup'}
# vector de temperaturas máximas
maximas <- temps$Tmax
# media de las temperaturas máximas
mean(maximas)
# máxima de las temperaturas máximas
max(maximas)
```

## Estructura

## Importación
