# Paquetes {#packages}

Cuando instalamos `r R()` por primera vez estamos instalando el software `r textsf("base R")`, que contiene las funciones básicas que se usan regularmente en la mayoría de análisis estadísticos.

Un **paquete** de R es una colección de funciones, datos y documentación, que extiende las capacidades iniciales de la base de `r R()`. Existen multitud de paquetes de `r R()`, en su mayoría desarrollados por la comunidad de usuarios de `r R()`, que añaden funciones  para propósitos específicos. 
                  
[`tidyverse`](https://www.tidyverse.org/){target="_blank"} es una colección de paquetes para ciencia de datos que comparten una filosofía común y están diseñados para funcionar juntos de forma natural.
La mayoría de paquetes que usaremos a lo largo del curso forman parte de `tidyverse`, de forma que instalando este *meta-paquete* tendrás acceso a todos ellos.                   
                  

## Instalar un paquete {#install}

Al instalar un paquete descargamos el código que compone dicho paquete en nuestro equipo. 
Para instalar un paquete nuevo se utiliza la función `install.packages()`. La instalación de un paquete se realiza una sola vez, así que la usaremos desde la consola.  El paquete `tidyverse` se instalaría ejecutando la siguiente instrucción:

```{r, eval=FALSE}
install.packages("tidyverse")
```


La instalación de este paquete puede llevar unos 5-10 minutos, hay que esperar hasta ver en la consola de `r RStudio()` que se ha completado el proceso.

:::{.infobox data-latex=""} 
**Nota para Ubuntu:** Si obtienes error al intentar instalar `tidyverse` en Ubuntu, y el mensaje de la salida contiene la siguiente línea:

:::{.center} 
`Package libcurl was not found in the pkg-config search path.`
:::
puedes solucionarlo siguiendo los siguientes pasos:

1. Abre la terminal de Ubuntu y ejecuta

```{bash, eval=FALSE}
sudo apt install libcurl4-openssl-dev libssl-dev libxml2-dev
```

2. En la consola de `r RStudio()` vuelve a solicitar la instalación de `tidyverse` ejecutando  
```{r, eval=FALSE}
install.packages("tidyverse")
```
:::

## Cargar un paquete                  
                  
Para cargar un paquete previamente instalado hay que usar la función `library()`. En particular, para cargar el paquete `tidyverse` escribimos
```{r}
library(tidyverse)
```

::: {.infobox data-latex=""}
Recuerda que en tu documento R Markdown las instrucciones de `r R()` se escriben en bloques de código delimitados por la línea ` ```{r} ` al comienzo  y la línea  ` ``` ` al final. Según el flujo de trabajo que se ha explicado antes, la idea es que, después de leer el párrafo anterior,  escribas en tu documento  algo como

```` md
Cargamos el paquete `tidyverse`.

```{r}`r ''`
library(tidyverse)
```
````

**Nota:** Al escribir `` `tidyverse` `` se consigue fuente monoespaciada en el documento de salida.
:::



Puedes ignorar los conflictos que se listan en el mensaje que se muestra al cargar `tidyverse`, no tendrán efectos negativos sobre nuestro código.

Si el paquete está instalado, la instrucción anterior lo cargará y podremos hacer uso de sus funciones. 

En caso de no estar instalado, recibiremos un mensaje de error indicando que no existe el paquete solicitado, y habrá que instalarlo primero, como se explicó en el apartado anterior.   

Si bien instalación de un paquete (con `install.packages()`) se realiza una sóla vez, la carga (con `library()`) es necesaria en cada sesión en la que queramos usar funciones del paquete. 

