# Visualización de datos {#plots}

En este capítulo seguimos trabajando con la hoja de datos `mpg` que presentamos antes. 
Nos planteamos en concreto si los coches con motor más grande (mayor `displ`) tienen mayor consumo de combustible (menor `hyw`). 

Para responder a la pregunta anterior, vamos a realizar un gráfico de puntos para explorar la relación entre las variables `displ` (cilindrada) y `hyw` (millas por galón de combustible):

```{r}
ggplot(data = mpg) + 
    geom_point(mapping = aes(x = displ, y = hwy)) 
```


Todos los gráficos se inicializan con la función `ggplot()`. En el código anterior, la línea

```{r, eval=FALSE}
ggplot(data = mpg)
```
simplemente indica que en nuestro gráfico usaremos variables de la hoja de datos  `mpg` y crea un gráfico vacío, al que podemos añadir capas utilizando funciones como `geom_point()`, que añadirá una capa de puntos. A lo largo del curso veremos otras funciones como `geom_bar()`, `geom_hist()` y `geom_line()` que añaden capas con otros objetos geométricos (barras, líneas ...).

Cada función para añadir un objeto geométrico como `geom_point()` necesita un argumento de la forma
```{r, eval = FALSE}
mapping = aes(...)
```

En nuestro ejemplo, ese argumento para la función `geom_line()` es
```{r, eval = FALSE}
mapping = aes(x = displ, y = hwy)
```
que especifica que, para cada punto en nuestro gráfico,  su coordenada $x$ vendrá definida por el valor de la variable `displ`, y su coordenada $y$ se corresponderá con la variable `hwy`.


En general, en el argumento de la función `aes()` se especifica una lista de **correspondencias** (*mapping*) entre cada **estética** (*aesthetic*) o propiedad visual de los objetos geométricos a dibujar y las variables de nuestra hoja de datos. 

***

Ahora vamos a incluir más información en nuestro gráfico estableciendo una correspondencia entre el color de los puntos (otra propiedad estética) y la variable `class`, que indica el tipo de coche.

```{r}
ggplot(data = mpg) + 
    geom_point(mapping=aes(x = displ, y = hwy, color = class))  
```

Notar que la inclusión de la correspondencia `color = class` ha hecho que `ggplot2` asigne un color diferente (nivel diferente de la estética `color`) a cada tipo de coche (valor diferente de la variable `class`), e incluya una leyenda explicando qué color corresponde a qué tipo de coche.

***

Acabamos personalizando los rótulos de nuestro gráfico con `labs()`:
```{r}
ggplot(data = mpg) + 
    geom_point(mapping=aes(x = displ, y = hwy, color = class)) +
    labs(
        title = "Relación entre el tamaño del motor y el consumo de combustible", 
        x = "Cilindrada (litros)",
        y = "Rendimiento combustible (millas/galón)",
        color = "Tipo de coche"
     )
```


